臺灣高等法院臺中分院交通法庭裁定　　　　　　　　九十三年度交抗字第五三三號
　　抗　告　人
　　即受處分人　甲○○
右列抗告人因違反道路交通管理處罰條例案件，不服中華民國九十三年七月十二日臺
灣苗栗地方法院裁定（九十三年度交聲字第六三號）提起抗告，本院裁定如左：
    主      文
抗告駁回。
    理      由
一、抗告意旨略以：抗告人甲○○為正昇汽車運輸股份有限公司之司機，其駕駛該公
    司所有車號ＨＱ─７１８號營業一般大貨車，於民國九十三年三月十三日下午三
    時四十七分，載運建材行經國道一號北上一一七公里七百公尺過磅時，因汽車裝
    載貨物超過核定之重量違規，為警攔檢當場掣單舉發，並裁處罰鍰新臺幣一萬三
    千元。抗告人於前開時間地點駕駛前開車輛從豐原交流道上高速公路，因怕超重
    事前已經在豐原的私人公司磅過，是一六點三公噸，有一個不成文規定是容許一
    成的誤差，所以就是可以多一點五公噸，可是我不知道為什麼到了那裡就超重。
    過磅後，因已確認並未超重，所以我並未索取磅單，實則，一般職業駕駛人上高
    速公路事前通常會過磅，若未超重，就沒有索取磅單。因此，抗告人行經后里收
    費站過磅亦未超重，所以也未索取磅單，何以到造橋收費站過磅會超重？如果有
    超重，為何會只超重一些？是造橋收費站之地磅過磅超重實有可疑。抗告人當時
    有拿出貨單上計算的實際重量向執法人員解釋，但執法人員總是以：那是經濟部
    中央標準局的地磅、有檢驗合格的。所以抗告人上開解釋並無效果。難道抗告人
    只為一噸伍佰元的運費，而賭最高的罰鍰？為此  敬請明察秋毫，爰提出抗告，
    請求撤銷原裁定等語。
二、按汽車裝載貨物超過核定之總重量、總聯結重量者，處汽車所有人罰鍰，並記汽
    車違規紀錄一次，其應歸責於汽車駕駛人時，除依第三項處汽車駕駛人罰鍰及依
    第六十三條第一項第二款記點外，汽車所有人仍應記該汽車違規紀錄一次；有前
    二項規定之情形者，應責令改正或當場禁止通行，並處新臺幣一萬元罰鍰，超載
    十公噸以下者，以總超載部分，每一公噸加罰新臺幣一千元；超載逾十公噸至二
    十公噸以下者，以總超載部分，每一公噸加罰新臺幣二千元；超載逾二十公噸至
    三十公噸以下者，以總超載部分，每一公噸加罰新臺幣三千元；超載逾三十公噸
    者，以總超載部分，每一公噸加罰新臺幣五千元。未滿一公噸以一公噸計算，道
    路交通管理處罰條例第二十九條之二第一項、第三項分別定有明文。
三、原審裁定意旨略以：受處分人甲○○於前開時間地點，駕駛前開車輛載運建材經
    過造橋收費站過磅，總重量為一七點零六公噸，超過核定之重量十五公噸，超載
    二點零六公噸，並當場掣單舉發之違規事實，有內政部國道公路警察局九十三年
    三月十三日公警局交字第Ｚ00000000號舉發違反道路交通管理事件通知
    單影本一紙在卷可稽，復經內政部警政署國道公路警察局第二警察隊查處無誤，
    有該局九十三年四月二日公警國二交訴字第０９３００００７６６號函影本一份
    在卷可參，且上開用以過磅之地磅係經經濟部標準檢驗局檢驗合格，依法領有使
    用證書之合格地磅，有該局九十三年四月二日函影本一份附卷足憑，是該活動地
    磅之準確性應堪信賴，尚難僅憑異議人上開片面臆測，復無任何事證資料足佐之
    質疑，即逕認該活動地磅有何失其精確之處，堪認本件異議人所有之前開車輛於
    上述時、地確有裝載貨物超過核定之重量之違規情事。原處分機關據以依據上開
    規定，裁處異議人罰鍰新臺幣一萬三千元，固非無據，惟原處分機關之裁罰主文
    漏未依前開規定，對於違規點數二點，於法尚有未合，自難予以維持。是本件異
    議人前開異議雖無理由，然原處分機關之前揭處分既有如上瑕疵，自應將原處分
    撤銷，並自為裁罰異議人，處罰鍰新臺幣壹萬參仟元，並予以記違規點數貳點。
四、本件抗告人對於其於右開時、地行經國道造橋收費站過石磅，經檢舉超重二．○
    六公噸之事實並不否認，但辯稱：其在上高速公路以前有先過磅，且在后里收費
    站也沒問題，惟獨在造橋收費站檢驗超重，伊有向警察申訴並拿出出貨單為憑，
    但員警說地磅有經過檢驗合格，應無問題云云，經查國道造橋收費站之磅秤每年
    均有送驗，有效期間一年，在有效期間也有臨時檢驗，均無問題，地磅雖有可能
    有誤差，但不可能達二．○六公噸之重量，且抗告人說在其他地方磅秤沒問題，
    應該是其他收費站沒有警察執勤，磅工發現有超載，因為沒有警察在場無法填製
    舉發違規通知單，所以沒有攔停，舉發違規當天因伊有執勤，所以磅工有攔停請
    抗告人到旁邊，依伊判斷應該不是磅秤不可能誤差那麼多等語，業據現場舉發警
    員乙○○到庭證述在卷，並提出經濟部標準檢驗局九十二年十一月十一日、九十
    三年三月三十日度量衡檢定合格證書、重量表、國道公路警察局舉發違規通知單
    影本為憑，抗告人亦坦承舉發違規當天在后里收費站並無警員在場執勤，抗告人
    對就其在私人及后里等收費站等處過磅並未超重之事實，復無法提出具體事證以
    為佐證，自難採憑，抗告人前開裝載貨超過核定之重量之事實已堪認定，該超載
    之事實復可歸責於汽車駕駛人，原審因之以抗告人違規事證明確，又無證據證明
    員警舉發有何不實之處，並以原處分機關漏未依前開道路交通處罰條例二十九條
    之二第一項、第三項之規定予以違規點數二點，尚有未當，而裁定撤銷原處分，
    且援引前開管理條例之規定裁罰新台幣一萬三千元並予記違規點數二點，其認事
    用法均無不法，抗告人徒以口頭質疑造橋收費站之地磅不準，尚無可採，其抗告
    為無理由，應予駁回。
五、據上論結，應依道路交通案件處理辦法第二十六條、刑事訴訟法第四百十二條裁
    定如主文。
中      華      民      國      九十三     年     九      月    三十    日
                                臺灣高等法院臺中分院交通法庭
                                    審判長法  官  林  榮  龍
                                          法  官  江  錫  麟
                                          法  官  謝  說  容
右正本證明與原本無異。
不得再抗告。
                                          書記官  金  珍  華
中      華      民      國      九十三     年     十      月     一     日
                                                                        Ｒ
